臺灣屏東地方法院刑事判決　　　　　　 100年度簡上字第80號
上　訴　人　臺灣屏東地方法院檢察署檢察官
被　　　告　陳雅玲
上列上訴人因被告竊盜案件，不服本院100 年度簡字第50號中華
民國100 年3 月23日第一審簡易判決（聲請簡易判決處刑案號：
99年度偵字第11065 號），提起上訴，本院管轄之第二審合議庭
判決如下：
    主  文
原判決撤銷。
陳雅玲犯夜間侵入住宅竊盜未遂罪，累犯，處有期徒刑伍月，如
易科罰金，以新臺幣壹仟元折算壹日。
    事  實
一、陳雅玲前有多次竊盜前科，其中於民國95年間，因竊盜案件
    ，經本院以95年度易字第560 號判處有期徒刑10月確定，嗣
    經減刑為有期徒刑5 月確定，於96年7 月16日縮刑期滿執行
    完畢。
二、陳雅玲意圖為自己不法所有，基於竊盜之犯意，於99年12月
    6 日23時許之夜間，單獨前往梁鴻彬位於屏東縣萬丹鄉○○
    村○○路66號住處，徒手打開梁鴻彬前開住處未上鎖之1 樓
    後門，侵入該住宅1 樓搜尋財物未果，復進入2 樓梁鴻彬房
    間，欲搜尋該房間內之財物，惟未及竊得財物，即為在該房
    間準備睡覺之梁鴻彬察覺，並報警當場查獲。
三、案經梁鴻彬訴由屏東縣政府警察局屏東分局報請臺灣屏東地
    方法院檢察署檢察官偵查後，聲請以簡易判決處刑。
    理  由
壹、證據能力方面：
    按傳聞法則之重要理論依據，在於傳聞證據未經當事人之反
    對詰問予以核實，乃予排斥，惟若當事人已放棄對原供述人
    之反對詰問權，於法院審判時表明同意該等傳聞證據可作為
    證據，基於證據資料愈豐富，愈有助於真實發現之理念，並
    貫徹刑事訴訟法修法加重當事人進行主義之精神，確認當事
    人對於證據能力有處分權之制度，傳聞證據經當事人同意作
    為證據，法院認為適當者，亦得為證據。本件被告陳雅玲對
    於檢察官提出之證據之證據能力，表示同意有證據能力（見
    本院卷第29頁正面、第37頁反面），本院復斟酌各該證據並
    非非法取得，亦無證明力明顯過低之情形，以之作為證據，
    應屬適當，是依刑事訴訟法第159 條之5 第1 項之規定，應
    認該等證據均得採為證據。
貳、實體方面：
一、訊據被告陳雅玲固坦承有於上揭時點，未經告訴人梁鴻彬之
    同意而侵入梁鴻彬前開住處之事實，惟矢口否認有何竊盜犯
    行，辯稱：當天伊是因為頭暈，所以才進入梁鴻彬家中要睡
    覺等語。經查：
  (一)被告確有於99年12月6 日23時許，未經告訴人梁鴻彬之同意
    ，即徒手打開梁鴻彬位於屏東縣萬丹鄉○○村○○路66號住
    處未上鎖之1 樓後門，進入梁鴻彬住宅之情，為被告所不爭
    執（見本院卷第29頁正面），並經證人即告訴人梁鴻彬於警
    詢及偵查中證述明確，復有採證照片在卷可資佐證（見警卷
    第24至26頁），是此部分之事實足堪認定。
  (二)被告雖否認其當日進入梁鴻彬住宅係意在行竊，惟據被告於
    99年12月23日偵查中自陳：伊承認竊盜未遂等語（見偵卷第
    24頁）；本院復審酌被告前有多次因竊盜而遭法院判處罪刑
    之前科紀錄，有臺灣高等法院被告前案紀錄表在卷可稽，堪
    認被告應知於警、調機關偵查或法院審判時自承竊盜行為，
    將有受法律處罰之可能，衡情其實無故為不利於己陳述之可
    能，乃其仍於偵查中自承有竊盜未遂犯行，足見其此部分所
    述應屬真實。雖被告嗣於本院審理時，否認其係基於竊盜之
    意而進入梁鴻彬住宅，惟審之其就進入梁鴻彬住宅之緣由為
    何？被告初於99年12月7 日檢察官偵訊時供稱：因為伊很累
    ，就跑去人家家裡睡覺等語（見偵卷第11頁）。然嗣於本院
    準備程序時則或稱：我那天是尿急所以才去那人家裡；或稱
    ：我是想睡覺才去那人家裡（見本院卷第28頁反面）各等語
    。之後，於本院審理時則又稱：伊係因為頭暈所以才進入梁
    鴻彬住宅睡覺等語（見本院卷第39頁正面），前後所述明顯
    不一，而被告當日究係因何事欲至與其素不相識之告訴人梁
    鴻彬住宅，係屬一相當簡易、單純之事項，被告就之所為陳
    述，竟然前後無法一致，足見其所述進入之事由並非事實。
    而綜合上揭諸情，堪認被告斯時確係基於竊盜之犯意而進入
    梁鴻彬住宅無訛。
  (三)被告當時確係基於竊盜之犯意而進入梁鴻彬住宅，固如上述
    ，惟被告於進入梁鴻彬住宅後，尚未竊得任何財物，亦據證
    人即告訴人梁鴻彬於警詢陳述甚明（見警卷第7 頁），則茲
    應予審究者，乃被告是否業已「著手」於竊盜行為，而達未
    遂之階段？按所謂「著手」，在客觀上係以密切接近於實行
    犯罪要件之行為，為實行之「著手」。在主觀上「著手」不
    外遂行犯罪之一種顯著狀態，亦即達於犯意之客觀化或犯意
    之飛躍表動狀態。「著手」觀念不僅為法理上之問題，且係
    事實上之問題，何者為實行犯罪內容之密切接近行為，何者
    足以表明犯意之客觀化（或犯意之遂行性及確實性），須從
    主觀及客觀兩方面，運用一般之經驗，就具體之犯罪事實，
    觀察而確定之。查本件被告對告訴人梁鴻彬住宅之地理環境
    並不熟悉，又其係自1 樓後門進入後，於梁鴻彬位於2 樓之
    房間遭查獲之情，業經被告供陳在卷（見本院卷第39頁正、
    反面）。參以告訴人梁鴻彬於本院審理時陳述：「我家1 樓
    金錢方面比較少，比較大的東西是電視，樓下只有零錢」等
    語（見本院卷第38頁反面），足見梁鴻彬住宅1 樓尚無隻身
    前往之被告容易竊取之高價值物品或金錢；及被告係基於竊
    盜之犯意進入梁鴻彬住宅（前已述及）等節，堪認被告當日
    進入梁鴻彬住宅後，經搜尋1 樓財物，因發現並無憑其隻身
    之力可竊取之物品或金錢，始轉往2 樓而為梁鴻彬所發現甚
    明，否則被告既以竊盜之意進入梁鴻彬住宅，其復對該住宅
    地理環境不熟，實無捨棄1 樓財物逕上2 樓屋主（即梁鴻彬
    ）休憩之房間行竊之可能。是以，雖被告當日尚未竊得財物
    ，然其既已於1 樓為搜尋財物行為，則其所為業已達「著手
    」階段，殆可認定。
  (四)綜上所述，被告上開所辯，核係事後圖卸之詞，並無足採信
    。事證明確，其犯行洵堪認定。
二、新舊法比較：
    本件被告行為後，刑法第321 條於100 年1 月26日修正公布
    ，並自100 年1 月28日生效施行，其修正前規定：「犯竊盜
    罪而有左列情形之一者，處6 月以上、5 年以下有期徒刑：
    一於夜間侵入住宅或有人居住之建築物、船艦或隱匿其內而
    犯之者。二毀越門扇、牆垣或其他安全設備而犯之者。三攜
    帶兇器而犯之者。四結夥三人以上而犯之者。五乘火災、水
    災或其他災害之際而犯之者。六在車站或埠頭而犯之者。（
    第1 項）前項之未遂犯罰之。（第2 項）」；修正後規定：
    「犯竊盜而有下列情形之一者，處6 個月以上、5 年以下有
    期徒刑，得併科新臺幣10萬元以下罰金：一侵入住宅或有人
    居住之建築物、船艦或隱匿其內而犯之者。二毀越門扇、牆
    垣或其他安全設備而犯之者。三攜帶兇器而犯之者。四結夥
    3 人以上而犯之者。五乘火災、水災或其他災害之際而犯之
    者。六在車站或埠頭、航空站或其他供水、陸、空公眾運輸
    之舟、車、航空機內而犯之者。（第1 項）前項之未遂犯罰
    之。（第2 項）」經比較新舊法，新法除增加得併科罰金新
    臺幣10萬元之規定外，就侵入住宅竊盜部分，該條文第1 項
    第1 款亦刪除「夜間」之構成要件，而擴大侵入住宅竊盜之
    處罰範圍，顯然新法對被告較為不利，依刑法第2 條第1 項
    前段之規定，本件自應適用被告行為時之舊法，對被告較為
    有利。
三、按修正前刑法第321 條第1 項第1 款所謂「夜間」，係指日
    出前日沒後（29年滬上字第63號判例參照），而23時許，業
    已日沒而屬夜間，此為眾所週知之事，故被告陳雅玲於99年
    12月6 日23時許，侵入告訴人梁鴻彬住宅行竊而未遂，核其
    所為，係犯修正前刑法第321 條第2 項、第1 項第1 款之夜
    間侵入住宅竊盜未遂罪。被告著手於犯罪行為之實行而不遂
    ，為未遂犯，應依刑法第25條第2 項之規定，減輕其刑。又
    被告前於95年間，因竊盜案件，經本院以95年度易字第560
    號判處有期徒刑10月確定，嗣經減刑為有期徒刑5 月確定，
    於96年7 月16日縮刑期滿執行完畢之情，有臺灣高等法院被
    告前案紀錄表在卷可按，其受有期徒刑執行完畢後，5 年以
    內故意再犯本件有期徒刑以上之罪，為累犯，應依刑法第47
    條第1 項之規定加重其刑，並與前開減輕部分，依法先加重
    後減輕之。
四、原審認被告侵入住宅部分，罪證明確，因而予以論科，固非
    無見，惟被告確有著手竊盜而未遂之犯行，業經認明如上，
    原審認被告尚未著手於竊盜行為，且無證據證明被告有竊取
    財物之行為，因而就該部分與經論罪科刑之侵入住宅部分，
    以屬實質上一罪關係為由，為「不另為無罪判決」之諭知，
    尚有未合。檢察官上訴意旨據之指摘原判決不當，為有理由
    ，自應由本院將原判決予以撤銷改判。爰審酌被告於夜間侵
    入他人住宅，對民眾住居安全，顯已造成相當之危害，且其
    意在竊取他人財物，亦明顯欠缺對他人財產權之尊重，所為
    誠屬不該，犯後復否認竊盜部分之犯行，難認有所悔意，惟
    念及其竊盜尚無所獲，告訴人梁鴻彬復到庭陳稱：願給被告
    1 個機會等語（見本院卷第38頁反面），暨衡其智識程度等
    一切情狀，量處有期徒刑5 月，並諭知以新臺幣1,000 元折
    算1 日之易科罰金折算標準。
、被告雖持有身心障礙手冊（中度智障，見警卷第19頁），惟
    其自警詢、偵查，乃至於本院審理時，均對答清楚且有條理
    ，此觀之各該筆錄所載即明，是被告顯無行為時因精神障礙
    或其他心智缺陷，致不能辨識其行為違法或欠缺依其辨識而
    行為之能力；亦無行為時因前開原因，致其辨識行為違法或
    依其辨識而行為之能力，顯著減低之情事，附此敘明。
據上論結，應依刑事訴訟法第455 條之1 第1 項、第3 項、第36
9 條第1 項前段、第364 條、第299 條第1 項前段，刑法第2 條
第1 項前段、第321 條第2 項、第1 項第1 款（修正前）、第25
條第2 項、第47條第1 項、第41條第1 項前段，判決如主文。
本案經檢察官鍾佩真到庭執行職務。
中    華    民    國   100    年    8     月    2     日
                  刑事第一庭    審判長法  官  徐美麗
                                      法  官  許瑜容
                                      法  官  薛侑倫
以上正本證明與原本無異。
不得上訴。
中    華    民    國   100    年    8     月    2     日
                                      書記官  溫訓暖
附錄本判決論罪科刑法條：
《修正前刑法第321條》
犯竊盜罪而有左列情形之一者，處6 月以上、5 年以下有期徒刑
：
一、於夜間侵入住宅或有人居住之建築物、船艦或隱匿其內而犯
    之者。
二、毀越門扇、牆垣或其他安全設備而犯之者。
三、攜帶兇器而犯之者。
四、結夥三人以上而犯之者。
五、乘火災、水災或其他災害之際而犯之者。
六、在車站或埠頭而犯之者。
前項之未遂犯罰之。